【裁判字號】    97,裁,786
【裁判日期】    970124
【裁判案由】    水利法
【裁判全文】
最  高  行  政  法  院  裁  定
                                     97年度裁字第00786號
上  訴  人  甲○○
            乙○○
            丙○○
            （原名古清泉）  巷26號
            丁○○
共      同
訴訟代理人  吳金棟  律師
被 上訴 人  經濟部
代  表  人  戊○○
上列當事人間因水利法事件，上訴人對於中華民國96年7月3日臺
北高等行政法院95年度訴字第2318號判決，提起上訴，本院裁定
如下：
    主  文
上訴駁回。
上訴審訴訟費用由上訴人負擔。
    理  由
一、按對於高等行政法院判決之上訴，非以其違背法令為理由，
    不得為之，行政訴訟法第242條定有明文。依同法第243條第
    1項規定，判決不適用法規或適用不當者，為違背法令；而
    判決有同條第2項所列各款情形之一者，為當然違背法令。
    是當事人對於高等行政法院判決上訴，如依行政訴訟法第24
    3條第1項規定，以高等行政法院判決有不適用法規或適用不
    當為理由時，其上訴狀或理由書應有具體之指摘，並揭示該
    法規之條項或其內容；若係成文法以外之法則，應揭示該法
    則之旨趣；倘為司法院解釋或本院之判例，則應揭示該判解
    之字號或其內容。如以行政訴訟法第243條第2項所列各款情
    形為理由時，其上訴狀或理由書，應揭示合於該條項各款之
    事實。上訴狀或理由書如未依此項方法表明，或其所表明者
    與上開法條規定不合時，即難認為已對高等行政法院判決之
    違背法令有具體之指摘，其上訴自難認為合法。
二、本件上訴人對於高等行政法院判決提起上訴，其爭點為「上
    訴人是否有故意或過失未經許可採取土石之行為」，此項爭
    議核屬事實認定之課題。上訴人等於系爭路段施工，經人檢
    舉嗣警方查獲，被上訴人認定上訴人等未經許可採取土石，
    對上訴人各處新臺幣（下同）150萬元（下稱原處分）罰鍰
    （除上訴人甲○○外，其餘上訴人原均併有沒入處分，嗣後
    被上訴人均自行廢止沒入處分），復為原判決所維持。上訴
    意旨則謂：「扣案光碟中多數『大石』『圓石』『水泥塊』
    ，究竟是否來自『拆卸廢橋墩』或『河床』，原判決不但用
    語歧異且隻字未提；又竹東分局所為『緊急搜索』程序，業
    經撤銷，隨之其『扣押程序』亦難維持，其刑事扣押物品，
    不得作為認定上訴人盜採砂石之證據，原判決未說明其撤銷
    緊急搜索對犯罪事實之效力，有理由不備之違法」云云。
三、本院查：上訴意旨指稱原判決用語歧異，實乃擷取原判決摘
    錄事實經過以及上訴人及被上訴人主張之用語，而與判決心
    證之形成有無錯誤毫無關聯。是其此部分上訴理由一望即知
    無說服力。又上訴人若認原判決事實認定違法，此等指摘必
    須具體明確，列明原判決在事實認定上所違反之法規範內容
    。是證據方法之取得或調查程序違法？還是在引用調查所得
    之證據資料形成心證之過程中，違反經驗法則（經驗法則之
    內容必須具體表明）？惟上訴意旨卻僅以：「緊急搜索經撤
    銷，必認定上訴人等無盜採意圖」等論點為其論述理由。但
    原判決在理由欄中已表明得心證之理由係依據「上訴人於警
    訊時之供詞，參以訴外工程負責人之供述，以及被上訴人第
    二河川局取締記錄、現場查獲照片等」，而非緊急搜索所得
    之證據。是以上訴意旨內容與原判決之心證形成理由毫無對
    應性，自未達上訴合法審查所要求之「具體化」客觀門檻，
    難謂對原判決之如何違背法令已有具體之指摘。依首揭說明
    ，應認其上訴為不合法。
四、據上論結，本件上訴為不合法，依行政訴訟法第249條第1項
    前段、第104條、民事訴訟法第95條、第78條、第85條第1項
    前段，裁定如主文。
中    華    民    國    97    年    1     月    24    日
                    最高行政法院第一庭
                        審判長法官  鄭  淑  貞
                              法官  楊  惠  欽
                              法官  吳  明  鴻
                              法官  鄭  小  康
                              法官  帥  嘉  寶
以  上  正  本  證  明  與  原  本  無  異
中    華    民    國    97    年    1     月    25    日
                              書記官  莊  俊  亨


司法院資訊處製作；財團法人民間司法改革基金會備份。
